【裁判字號】    88,上易,2408
【裁判日期】    890131
【裁判案由】    傷害
【裁判全文】
臺灣高等法院高雄分院刑事判決                  八十八年度上易字第二四八號
    上  訴  人  己○○
    即  被  告
    選任辯護人  黃鯤潮
右上訴人因傷害案件，不服臺灣高雄地方法院八十八年度自字第四三八號中華民國八
十八年十一月三十日第一審判決，提起上訴，本院判決如左：
      主  文
上訴駁回。
己○○緩刑參年。
      事  實
一、己○○係乙○○、丙○○○○（以上二人均經原審判決無罪，甲○○上訴本院，
    旋經撤回上訴而確定）之女婿，因甲○○（業經本院判處有期徒刑六月，如易科
    罰金，以三百元折算一日，緩刑三年確定）之妻平素借用高雄縣鳳山市○○路六
    十六號騎樓經營泡沫紅茶店，丙○○○○則於仳鄰之六十四號經營肉圓生意，因
    前往肉圓店食用之客人將車輛放置於甘某妻子經營紅茶店前，致雙方時生爭執，
    素有嫌隙。甲○○遂於八十八年四月十七日下午五時許，前往丙○○○○前開經
    營生意處所，欲找人理論，適乙○○與丙○○○○均在屋外，甲○○見當場有一
    輛車放置靠近上開紅茶店，內心益加不滿，隨即以：如再將車輛放置於紅茶店前
    面，試試看！等語質問乙○○；丙○○○○見狀因恐生意外，乃橫擋於甲○○與
    乙○○間進行排解，此時己○○於六十四號屋內見狀，即走出屋外，欲探究事實
    原委，竟與甲○○一言不合，發生爭執，甲○○隨即將己○○推倒在地，詎己○○遂基於傷害犯意，徒手毆打甲○○臉部及手部等處，致甲○○受有上唇擦傷０
    ．四公分×０．二公分、下唇擦傷０．二公分×０．二公分、右臂瘀青二公分×
    一公分、左臂瘀青二公分×二公分、右膝擦傷一公分×０．五公分、左膝擦傷六
    公分×一公分、下背挫傷及左上側門牙鬆動等傷害。
二、案經甲○○向臺灣高雄地方法院提起自訴。
    理  由
一、訊據被告己○○對於在右揭時、地，因自訴人甲○○找伊岳父即被告乙○○理論
    ，並用手指乙○○胸部，而與自訴人爭執之事實固不諱言，惟矢口否認有何傷害
    犯行，辯稱：伊當時被自訴人甲○○壓倒在地，不久，自訴人甲○○拿空醬油瓶
    毆打伊之頭部，伊因頭部遭受毆打而昏倒，並未出手毆打自訴人，而自訴人唇部
    之傷係咬其岳母丙○○○○所致，其膝蓋擦傷，則係當時將伊壓在地上所致云云
    。惟查：
    （一）被告己○○如何徒手毆打自訴人甲○○，並將自訴人壓倒在地，而利用坐
          在自訴人身體上機會，徒手毆打自訴人等情，迭據自訴人於原審審理時暨
          本院調查時指述綦詳，核與證人林美鳳及陳惠琴於原審審理中所分別證述
          ：「．．己○○出來一拳打甲○○．．之後，己○○與自訴人扭打一團．
          ．」（見原審卷八十八年九月十日林美鳳訊問筆錄）等語；「．．己○○
          自房子內跑出來推自訴人後，又一拳打自訴人，之後，己○○與自訴人扭
          打在地．．」（見同上卷八十八年九月十日陳惠琴筆錄）等情大致相符。
          且被告於本院調查時亦坦承與自訴人甲○○有拉扯，並經證人戊○○於本
          院調查時證述被告確有與自訴人拉扯無訛（見本院八十九年一月十三日筆
          錄），被告上開所供應屬實在；又參酌被告己○○因見自訴人在屋外以手
          指乙○○胸部時，乃自屋內衝出，並將自訴人推走，自訴人因而推倒被告
          己○○，被告己○○亦推倒自訴人，並曾壓在自訴人身體乙節，復據李張
          簡美鳳及戊○○於原審八十八年度易字第三三九三號案件及本件原審審理
          時證稱：「那天被告（即自訴人）去找我先生乙○○，說車子不要放在六
          十六號，當時我在場．．被告便要打乙○○，我在中間當調解人，我女婿
          己○○便將被告推走．．被告將我女婿倒．．我女婿才推倒被告．．」
          （見原審卷附八十八年度易字第三三九三號八十八年八月十三日李張簡美
          鳳審判筆錄影本，即原審卷第二十五頁至第二十九頁）等語；「我去勸架
          時，己○○被自訴人壓在地上，我要將他們拉開．．己○○才壓著自訴人
          ．．」（見原審卷八十八年十一月十七日審判筆錄）等情綦詳，雖被告復
          辯稱：可能筆錄記載錯誤云云；惟丙○○○○當時之陳述甚為明確，且係
          被告之岳母，復無筆錄誤記之確切證明，尚難僅以渠所辯遽認筆錄誤記，
          是被告該項辯解，尚不足採信，被告確有上開犯行，應足認定。而被告黃
          朝瞬確因見乙○○與自訴人發生爭執，並自屋內衝出，且曾壓在自訴人身
          體，而因為自訴人毆打伊，而出手反抗乙節，亦據被告己○○於該八十八
          年度易字第三三九三號案件及本件審理中亦供承：「．．我（己○○）壓
          住被告（即自訴人）在騎樓．．」（見同丙○○○○筆錄影本）等語；「
        我在裏面見自訴人用手指指我岳父胸口，我出來是把自訴人及我岳父掰開
          ．自訴人生氣才將我倒，身體壓在我身上，自訴人一直打我，我也稍作
          反抗．．我大力撥開他（自訴人）．．」（見原審卷所附原審八十八年度
          易字第三三九三號案件八十八年八月二十三日訊問筆錄）等情屬實，足徵
          自訴人、證人林美鳳及陳惠琴上開關於己○○毆打自訴人之指、證述，堪
          予採信。從而被告己○○所辯及證人乙○○、丙○○○○、丁○○（被告
          之妻）、林志忠、郭安中等人關於被告己○○未出手毆打自訴人之證述，
          要係嗣後卸責、迴護之詞，不可採信。
    （二）自訴人因己○○毆打，因而受有上唇擦傷０．四公分×０．二公分、下唇
          擦傷０．二公分×０．二公分、右臂瘀青二公分×一公分、左臂瘀青二公
          分×二公分、右膝擦傷一公分×０．五公分、左膝擦傷六公分×一公分、
          下背挫傷及左上側門牙鬆動等傷害，亦有高雄醫學院中和紀念醫院診斷證
          明書影本一紙在卷可稽，自訴人當日確曾受傷，堪予認定。
    （三）綜上所述，被告己○○所辯顯係嗣後卸責之詞，不足採信；被告徒手毆打
      自訴人之事證明確，被告傷害犯行堪可認定。至自訴人診斷證明書內，固
          記載自訴人受有右大拇指裂傷乙節，惟被告己○○係徒手毆打自訴人，業
          如上述，衡情應不至於造成自訴人右大拇指裂傷。是自訴人指稱遭被告黃
          朝瞬毆打，致大拇指裂傷云云，即與客觀事實不符。此外，參酌自訴人因
          持醬油空瓶毆打被告己○○頭部致玻璃瓶破裂乙節相互以觀，堪認自訴人
          拇指所受之傷害，應係自訴人持玻璃瓶毆擊被告己○○頭部所致，附此
          明。
二、核被告所為，係犯刑法第二百七十七條第一項之傷害罪。原審引用刑法第二百七
    十七條第一項、第四十一條（原審判決據上論結欄漏載該條文）、罰金罰鍰提高
    標準條例第一條前段、第二條之規定，並審酌被告因故，未明究裡，竟出手毆打
    自訴人，顯見被告處事衝動，犯後復否認犯行，未具悔意，且造成自訴人受有上
    唇擦傷０．四公分×０．二公分等傷害，但渠係因見岳父遭自訴人指摘，因生怒
    氣，始犯本件傷害罪，又本件傷害之發生，係源於自訴人前往被告己○○住處主
    動行為所肇致，暨被告並無犯罪前科紀錄（有臺灣高雄地方法院被告院內索引卡
    、紀錄表及本院被告全國前案紀錄表各一紙在卷可憑），素行良好等一切情狀，
    量處有期徒刑二月，並諭知易科罰金之折算標準（原審判決理由欄漏載諭知易科
    罰金之折算標準）。惟念被告未曾受有期徒刑以上刑之宣告，有臺灣高雄地方法
    院檢察署刑案資料查註紀錄表及本院被告全國前案紀錄表各一紙在卷可憑，本件
    純係因被告見岳父遭自訴人指摘，因生怒氣，始犯本件傷害罪，且本件傷害之發
    生，係源於自訴人前往被告己○○住處主動行為所肇致，另本院調查前自訴人業
    已賠償被告五萬元（有八十八年十二月二十九日調解書一紙在卷為憑），顯然係
    自訴人自知其主動行為肇致本件事端，顯然自訴人犯有較大之錯誤，且屬理虧，
    且自訴人業經本院另案八十八年度上易字第二二一三號，諭知緩刑三年確定（有
    本院該號判決一紙在卷可證），基於衡平原則，及認被告經此偵審教訓，應知警
    惕諒無再犯之虞等情狀，本院認被告所宣告之刑，以暫不執行為適當，併諭知緩
    刑三年，以勵自新。
三、被告李雀禛、乙○○、丙○○○○、戊○○等人，均經自訴人甲○○撤回上訴，
    本院自無庸對李雀禛、乙○○、丙○○○○、戊○○審究，併予明。
據上論結，應依刑事訴訟法第三百六十八條、第七十四條第一款，判決如文。
中    華    民    國        八十九      年      一      月    三十一    日
                              臺灣高等法院高雄分院刑事第五庭
                                  審判長法官  吳水木
                                        法官  洪慶鐘
                                        法官  陳朱貴
右正本證明與原本無異。
不得上訴。
                                      書記官  洪梅枝
中    華    民    國        八十九      年      二      月      二      日
附錄本判決論罪科刑之法條：
刑法第二百七十七條第一項：
傷害人之身體或健康者，處三年以下有期徒刑，拘役或一千元以下罰金。
                                                                  Ｈ


司法院資訊處製作；財團法人民間司法改革基金會備份。
